---
title: "Intro.ggplot"
author: "Nicolas"
date: "1/9/2021"
output: 
  html_document: 
    keep_md: yes
---

# Activar paquetes

```{r}
library(tidyverse)
library(lubridate)
library(scales)
```

# Limpiar espacio de trabajo

```{r}
rm(list = ls())
```

# Importar datos

```{r}
saber11_2019 <- read_delim("Bases_de_datos/saber11_2019.csv", delim = ";")
```

# Extraer una muestra más pequeña

```{r}
set.seed(20210412)
saber11_2019_peq<- saber11_2019 %>% 
  slice_sample(prop = 0.1)
mean(saber11_2019_peq$PUNT_GLOBAL)
```

# Introducción a `ggplot2`

-   El paquete `ggplot2` es el mejor paquete para hacer gráficas en R.

-   Es el más completo y versátil pues permite personalizar todos los aspectos de las gráficas.

-   En este paquete se hacen gráficas por capas.

-   La primera capa indica a R que cree la "plantilla" de la gráfica, y los datos que se utilizarán.

-   La siguiente capa indica el tipo de gráfica, y las características de esa gráfica, incluyendo las variables a graficar.

-   Por ejemplo, para hacer un diagrama de dispersión en el puntaje de matemáticas y el índice socioeconómico individual, se usaría la siguiente estructura:

```{r}
ggplot(data = saber11_2019_peq, 
       mapping = aes(x = ESTU_INSE_INDIVIDUAL,
                     y = PUNT_MATEMATICAS))
```

```{r}
ggplot(data = saber11_2019_peq, 
       mapping = aes(x = ESTU_INSE_INDIVIDUAL,
                     y = PUNT_MATEMATICAS)) +
  geom_point()
```

## Aesthetics (aes)

-   **Aesthetics (aes)** se refieren a propiedades visuales de los objetos dentro de la gráfica como: variable a graficar, tamaño, forma o color.

-   Se pueden modificar manualmente o de acuerdo con los valores de una variable.

    -   Para hacerlo manualmente, el argumento se pone por fuera de `aes()`.

    -   Para hacerlo en función de una variable se pone como otro argumento dentro de `aes()`.

-   Por ejemplo, En un diagrama de dispersión podemos variar las siguientes propiedades estéticas de los puntos:

| Nombre argumento | Rol                                                |
|------------------|----------------------------------------------------|
| color            | Color del punto                                    |
| size             | Tamaño del punto                                   |
| shape            | Forma del punto                                    |
| alpha            | Intensidad del color (i.e. nivel de transparencia) |

Por ejemplo, para colocar manualmente triángulos en lugar de círculos, y que sean de color rojo, se haría lo siguiente:

```{r}
ggplot(data = saber11_2019_peq, 
       mapping = aes(x = ESTU_INSE_INDIVIDUAL,
                     y = PUNT_MATEMATICAS)) +
  geom_point(color = "Red", shape = 2)
```

Colores:

-   <https://www.nceas.ucsb.edu/~frazier/RSpatialGuides/colorPaletteCheatsheet.pdf>
-   <http://www.stat.columbia.edu/~tzheng/files/Rcolor.pdf>

Formas: ver la hoja de referencia de `ggplot2`. O ver la siguiente viñeta:

```{r}
vignette("ggplot2-specs")
```

Para modificar el color en función de la variable COLE_NATURALEZA, se haría lo siguiente:

```{r}
ggplot(data = saber11_2019_peq, 
       mapping = aes(x = ESTU_INSE_INDIVIDUAL, 
                     y = PUNT_MATEMATICAS,
                     color = COLE_NATURALEZA)) +
  geom_point()
```

O para modificar la forma de acuerdo con los valores de la misma variables, se haría de la siguiente manera:

```{r}
ggplot(data = saber11_2019_peq, 
       mapping = aes(x = ESTU_INSE_INDIVIDUAL,
                           y = PUNT_MATEMATICAS,
                           shape = COLE_NATURALEZA, color=COLE_NATURALEZA)) +
  geom_point()
```

## Geoms

-   Geoms son objetos geométricos que usa ggplot para realizar las gráficas
-   En ggplot2 hay al menos 50 *geoms*, y hay paquetes que han creado extensiones a ggplot2 que contienen más geoms.
-   A la gráfica anterior, podría agregar una línea de tendencia usando geom_smooth:

```{r}
ggplot(data = saber11_2019_peq, 
       mapping = aes(x = ESTU_INSE_INDIVIDUAL,
                           y = PUNT_MATEMATICAS)) +
  geom_point() +
  geom_smooth(method = "lm")

```

```{r}
ggplot(data = saber11_2019_peq, 
       mapping = aes(x = ESTU_INSE_INDIVIDUAL,
                           y = PUNT_MATEMATICAS,
                     color=COLE_NATURALEZA)) +
  geom_point() +
  geom_smooth(method = "lm")
```

```{r}
ggplot(data = saber11_2019_peq, 
       mapping = aes(x = ESTU_INSE_INDIVIDUAL,
                           y = PUNT_MATEMATICAS)) +
  geom_point() +
  geom_smooth(method="lm", aes(color=COLE_NATURALEZA))
```

```{r}
ggplot(data = saber11_2019_peq, 
       mapping = aes(x = ESTU_INSE_INDIVIDUAL,
                           y = PUNT_MATEMATICAS)) +
  geom_point(aes(color=COLE_NATURALEZA)) +
  geom_smooth(method = "lm")
```

En la gráfica anterior, cambien el color de la línea a rojo.

```{r}
ggplot(data = saber11_2019_peq, 
       mapping = aes(x = ESTU_INSE_INDIVIDUAL,
                           y = PUNT_MATEMATICAS)) +
  geom_point() +
  geom_smooth(method = "lm",color="Red")
```

Otras propiedades que se pueden modificar en la línea son: linetype, size, alpha, entre otros.

## Poner títulos y cambiar nombres de los ejes:

Para agregar un título o cambiar un nombre a los ejes, se debe agrear la capa `labs`:

```{r}
ggplot(data = saber11_2019_peq, 
       mapping = aes(x = ESTU_INSE_INDIVIDUAL,
                           y = PUNT_MATEMATICAS)) +
  geom_point() +
  geom_smooth(method = "lm", color="Red") + 
  labs(title="El puntaje de matematicas es mayor", subtitle="para mayores niveles socieconomicos", x="Nivel socieconomico individual", y="Puntaje de matematicas", caption="Fuente:Saber 11 2019-2")
  
```

## Cambiar el aspecto general de la gráfica (i.e. themes)

-   Las capas `theme_` de `ggplot` proveen algunas funciones estándar para hacer el cambio.
-   Además el paquete `ggthemes` traer otros *themes* para `ggplot`.

```{r}
ggplot(data = saber11_2019_peq, 
       mapping = aes(x = ESTU_INSE_INDIVIDUAL,
                           y = PUNT_MATEMATICAS)) +
  geom_point() +
  geom_smooth(method = "lm", color="Red") + 
  labs(title="El puntaje de matematicas es mayor", subtitle="para mayores niveles socieconomicos", x="Nivel socieconomico individual", y="Puntaje de matematicas", caption="Fuente:Saber 11 2019-2")+
  theme_stata()
  

```

```{r}
install.packages("ggthemes")
library(ggthemes)

```

## Guardar gráficas:

1.  Manualmente.
2.  Usando la función `ggsave()` inmediatamente después de la gráfica. Se debe poner el nombre con la extensión en la que se quiera guardar la gráfica.

```{r}
ggsave("dispersión.pdf")
ggsave("dispersión.jpeg")
```

```{r}
grafica <- ggplot(data = saber11_2019_peq, 
       mapping = aes(x = ESTU_INSE_INDIVIDUAL,
                           y = PUNT_MATEMATICAS)) +
  geom_point(aes(color=COLE_NATURALEZA)) +
  geom_smooth(method = "lm")
grafica
ggsave("dispersion2.jpeg",grafica)
```

## Ejercicio 1

Escriba el código que deben usar para crear un diagrama de dispersión que relacione las variables ESTU_INSE_INDIVIDUAL y PUNT_INGLES. En lugar de puntos use +. El color de los + debe ser distinto para las categorías de la variable COLE_BILINGUE. Incluya una línea de tendencia:

```{r}
ggplot(data = saber11_2019_peq, 
       mapping = aes(x = ESTU_INSE_INDIVIDUAL,
                           y = PUNT_INGLES)) +
  geom_point(shape=3, aes(color=COLE_BILINGUE) )+
  geom_smooth(method = "lm") + 
  labs(title="El puntaje de ingles es mayor", subtitle="para mayores niveles socieconomicos", x="Nivel socieconomico individual", y="Puntaje de INGLES", caption="Nicolas Pardo")+
  theme_stata()
```

# Geoms (Continuación)

Los geoms más usados para los tipos de gráficos que con mayor frecuencia se usan en análisis de datos son:

+------------------------------+------------------------------------------------------------------------------------+
| Geom                         | Tipo de gráfica                                                                    |
+==============================+====================================================================================+
| `geom_point()`               | Diagrama de dispersión (dos variables cuantitativas)                               |
+------------------------------+------------------------------------------------------------------------------------+
| `geom_jitter()`              | Diagrama de dispersión con ruido aleatorio (dos variables cuantitativas)           |
+------------------------------+------------------------------------------------------------------------------------+
| `geom_bar()`                 | Gráfico de barras (una o dos variables cualitativas)                               |
+------------------------------+------------------------------------------------------------------------------------+
| `geom_histogram()`           | Histograma (una variable cuantitativa)                                             |
+------------------------------+------------------------------------------------------------------------------------+
| `geom_freqpoly()`            | Polígono de frecuencias (una variable cuantitativa)                                |
+------------------------------+------------------------------------------------------------------------------------+
| `geom_density()`             | Versión suavizada del histograma (una variable cuantitativa)                       |
+------------------------------+------------------------------------------------------------------------------------+
| `geom_line()`                | Gráfico de líneas (útil para mostrar tendencias en el tiempo)                      |
+------------------------------+------------------------------------------------------------------------------------+
| `geom_area()`                | Rellena áreas debajo de una línea. También es útil para mostrar tendencias.        |
+------------------------------+------------------------------------------------------------------------------------+
| `geom_boxplot()`             | Diagrama de cajas y bigotes (una variable cuantitativa y una variable cualitativa) |
+------------------------------+------------------------------------------------------------------------------------+
| `geom_text()`                | Permite agregar texto a una gráfica.                                               |
+------------------------------+------------------------------------------------------------------------------------+

## Diagrama de Barras:

Realicen un diagrama de barras para la variable FAMI_ESTRATOVIVIENDA.

```{r}
ggplot(data = saber11_2019_peq, 
       mapping = aes(x = FAMI_ESTRATOVIVIENDA)) +
  geom_bar()
```

Modifiquen el gráfico anterior para que:

-   Muestre la frecuencia relativa
-   El color de las barras sea verde.

```{r}
ggplot(data = saber11_2019_peq,
       mapping = aes(x = FAMI_ESTRATOVIVIENDA, 
                     y = stat(prop), group = 1)) +
  geom_bar(fill = "Darkgreen", color="black") 
```

<https://www.r-graph-gallery.com/237-interactive-treemap.html>
