---
title: "Monitoria 19 ago."
output: html_notebook
---

```{r}
rm(list = ls())
library("tidyverse")
```

```{r}
set.seed(1244)

palabras <- words
palabras
length(palabras)

palabras3 <- sample(words, 200)

tamaño <- c()

for (i in seq_along(palabras)){
  tamaño[i] <- nchar(palabras[i])
}
length(tamaño)
tamaño[1:10]
palabras[1:10]
```

Luego creamos la función de contar letras:
```{r}
contar_letras <- function(x){
tamaño <<- c()
for (i in seq_along(x)){
 tamaño[i] <<- nchar(x[i])
} 
  }
contar_letras(palabras)
summary(tamaño)

```
Listas
```{r}
#install.packages("gapminder")
library(gapminder)
data("gapminder")
```

Ejemplos
```{r}
puntajes <- saber11_2019 %>% select(starts_with("PUNT"))
puntajes <- select(saber11_2019, starts_with("PUNT"))
```
mapply
Aplica una función a los primeros elementos de cada argumento, a los segundos, a los terceros, y así sucesivamente. Los argumentos se reciclan si es necesario.
```{r}
str(mapply)
```
Ejemplo 1
```{r}
mapply(function(x,y){x^y},x=c(2,3),y=c(3,4))
```

Aplica la función definida por el usuario, aplicando el argumento de la segunda variable al argumento de la
primera variable.

Ejemplo 2

Supongamos que tenemos tres de vectores:

```{r}
values1 <- list(a = c(1, 2, 3), b = c(13, 14, 15), c = c(27, 28))
values2 <- list(d = c(10, 11, 12), e = c(13, 14, 15), f = c(16, 17, 18))
values3 <- list(g = c(2, 4, 6, 8), h = c(11, 14, 16, 18), j = c(23, 25, 27, 21))
```

Observe que cada lista tiene el mismo número de elementos (tres), pero no son necesariamente de la misma
longitud.

A cada lista se le puede calcular el máximo:
```{r}
t(lapply(values1, max))
```
```{r}
t(lapply(values2, max))
```

```{r}
t(lapply(values3, max))
```

Se puede unir para observarlo mejor:
```{r}
cbind(lapply(values1, max), lapply(values2, max), lapply(values3, max))
```

Pero queremos obtener el valor máximo para cada trío. Para ello es útil la función mapply:

```{r}
mapply(function(num1, num2, num3) max(c(num1, num2, num3)), values1, values2, values3)
```

Para verificar, se puede unir para observar cómo es el máximo de cada trío de valores:
```{r}
cbind(lapply(values1, max), lapply(values2, max), lapply(values3, max), mapply(function(num1, num2, num3) max(c(num1, num2, num3)), values1, values2, values3))
```

tapply
Aplica la función sobre subgrupos identificados mediante una variable tipo factor
```{r}
Edad <- c(rnorm(20, 10, 3), runif(20, 18, 62))
Grupo <- gl(2, k = 20, labels = c('Niños', 'Adultos'))
tapply(Edad, Grupo, min)
```

```{r}
tapply(Edad, Grupo, max)
```

