---
title: "Regresión lineal (monitoria)"
author: "Nicolas"
date: "6/10/2021"
output: html_document
---

## Cargar paquetes:

```{r}
library(tidyverse)
library(readxl)
library(lmtest)
library(car)
library(modelsummary)
options(scipen = 999)
```

```{r}
rm(list = ls())
```

### Símbolos clave para regresiones en R

+---------+----------------------------------------------------------------------------------------------------------------------------+
| Símbolo | Uso                                                                                                                        |
+=========+============================================================================================================================+
| \~      | Separa la variable dependiente de las independientes.                                                                      |
+---------+----------------------------------------------------------------------------------------------------------------------------+
| \+      | Separa las variables independientes.                                                                                       |
+---------+----------------------------------------------------------------------------------------------------------------------------+
| :       | Permite crear interacciones. Por ejemplo x\*z                                                                              |
+---------+----------------------------------------------------------------------------------------------------------------------------+
| -1      | Quita el intercepto.                                                                                                       |
+---------+----------------------------------------------------------------------------------------------------------------------------+
| I()     | Permite realizar operaciones aritméticas dentro de la regresión. Por ejemplo, una transformación logarítmica o cuadrática. |
+---------+----------------------------------------------------------------------------------------------------------------------------+

### Funciones útiles para la regresión

+----------------+---------------------------------------------------------------------------------+
| Función        | Uso                                                                             |
+================+=================================================================================+
| summary()      | Muestra los resultados del modelo estimado.                                     |
+----------------+---------------------------------------------------------------------------------+
| coefficients() | Muestra los coeficientes del modelo estimado.                                   |
+----------------+---------------------------------------------------------------------------------+
| confint()      | Muestra intervalos de confianza.                                                |
+----------------+---------------------------------------------------------------------------------+
| fitted()       | Muestra los valores predecidos por la regresión.                                |
+----------------+---------------------------------------------------------------------------------+
| residuals()    | Muestra los residuales.                                                         |
+----------------+---------------------------------------------------------------------------------+
| anova()        | Muestra la tabla de análisis de varianza.                                       |
+----------------+---------------------------------------------------------------------------------+
| vcov()         | Muestra la matriz de covarianza.                                                |
+----------------+---------------------------------------------------------------------------------+
| AIC()          | Muestra el criterio de información de Akaike.                                   |
+----------------+---------------------------------------------------------------------------------+
| plot()         | Genera gráficos de diagnóstico.                                                 |
+----------------+---------------------------------------------------------------------------------+
| predict()      | Usa la información de un modelo estimado para predecir valores en nuevos datos. |
+----------------+---------------------------------------------------------------------------------+

Regresión Simple e Interpretación de Resultados

La función para realizar regresiones en R es `lm()`. Por ejemplo, para realizar la regresión entre puntaje de Inflación y apertura, usaríamos la siguiente función:

```{r}
openess <- read_excel("Bases_de_datos/openess.xlsx")
reg1 <- lm(inf ~ open, data=openess)
summary(reg1)
```

## Regresión multiple (Agregar más variables)

Para agregar más variables se usa el signo +. En la siguiente regresión se incluirá la variable lpcinc:

```{r}
reg1 <- lm(inf ~ open + lpcinc, data = openess)
summary(reg1)
```

## Pruebas MELI/BLUE

```{r}
bptest(reg1)#H0:Varianza constante
```

```{r}
vif(reg1) #correlación entre las variables (multicolinealidad)
```

```{r eval=FALSE, include=FALSE}
testendog(reg1) #Correlación de la variables con el error (Variables omitidas)
```

## Regresión con transformación cuadrática

```{r}
reg2 <- lm(open ~ inf + lpcinc + lland + lland2 , data = openess) 
summary(reg2)
```

**Si la variable lland2 no existiera, ¿como podriamos realizar la transformación cuadratica lland?**

```{r}
reg2 <- lm(open ~ inf + lpcinc + lland + I(lland^2) , data = openess) 
summary(reg2)
```

La función `confint()`muestra los intervalos de confianza para los coeficientes de la regresión. Por defecto, la función muestra los coeficientes a un nivel de confianza del 95%.

```{r}
confint(reg2)
```

Para modificar el nivel de confianza se usa el argumento `level`, así:

```{r}
confint(reg2, level = .99)

```

## Transforación logaritmica de las variables

```{r}
hprice <- read_excel("Bases_de_datos/hprice.xlsx")
```

**Realicen la regresión: reg ln(price) ln(lotsize) sqrft bdrms**

```{}
```

## Interacción y prueba AIC

```{r}
wage2 <- read_excel("Bases_de_datos/wage2.xlsx")
```

```{r}
reg3<- lm(I(log(wage)) ~ educ + exper + tenure + married + black + urban, data = wage2)
summary(reg3)
```

```{r}
AIC(reg3)
```

```{r}
reg4<- lm(I(log(wage)) ~ educ + exper + tenure + married + black + urban +
       educ:urban,data = wage2)
summary(reg4)
```

```{r}
AIC(reg4)
```

Puntaje de matematicas de saber 11 en función de puntaje lenguaje, edad, sexo, correndo el modelo lineal en R con diagnostico, supuestos si los cumple y análisis de lso coeficientes

```{r}
library(readr)
saber11_2019 <- read_delim("Bases_de_datos/saber11_2019.csv", 
    ";", escape_double = FALSE, trim_ws = TRUE)
View(saber11_2019)
```

```{r}
punt.mate <- lm(saber11_2019$PUNT_MATEMATICAS ~ saber11_2019$PUNT_LECTURA_CRITICA + saber11_2019$ESTU_FECHANACIMIENTO + saber11_2019$ESTU_GENERO)

summary(punt.mate)
```

```{r}
punt.mate <- lm(saber11_2019$PUNT_MATEMATICAS ~ saber11_2019$PUNT_LECTURA_CRITICA + saber11_2019$ESTU_FECHANACIMIENTO + saber11_2019$ESTU_GENERO)
```

```{r}
library(readr)
library(tidyverse)
library(lubridate)
saber11 <- read_delim("Bases_de_datos/saber11_2019.csv", 
    ";", escape_double = FALSE, trim_ws = TRUE)

saber <- saber11 %>% slice_sample(prop = 0.05)

#saber %<>%  mutate(ESTU_FECHANACIMIENTO = dmy(ESTU_FECHANACIMIENTO))
saber <- saber %>%  mutate(ESTU_FECHANACIMIENTO = dmy(ESTU_FECHANACIMIENTO))

#saber %<>% mutate(edad = Sys.Date() - saber$ESTU_FECHANACIMIENTO)
saber <- saber %>% mutate(edad = Sys.Date() - saber$ESTU_FECHANACIMIENTO)

punt.mat <- lm(saber$PUNT_MATEMATICAS ~ saber$PUNT_LECTURA_CRITICA + I(saber$edad/365) + saber$ESTU_GENERO)

summary(punt.mat)

```

